臺灣高雄地方法院刑事判決　　　　　　　　　　　　九十一年度易字第二一號
　　公訴人　臺灣高雄地方法院檢察署檢察官
　　被　告　乙○○
右列被告因違反動產擔保交易法案件，經檢察官聲請簡易判決處刑（九十一年度偵字
第一○七八一號），茲因本院高雄簡易庭認其不宜以簡易判決處刑，而移送前來（九
十一年度雄簡字第九三二號），由本院改依通常程序為第一審審判，並判決如左：
    主  文
乙○○無罪。
    理  由
一、公訴意旨略以：被告乙○○於民國九十年八月三十日，以動產擔保交易法動產抵
    押之方式（公訴人誤載為附條件買賣），向告訴人丙○○○銀行貸款新臺幣（下
    同）二十萬元（公訴人誤載為三十萬元），並以其所有之車牌號碼Ｄ六─一二二
    六號自用小客車乙輛設定動產抵押權予告訴人做為前開貸款之擔保，為動產擔保
    交易之債務人，被告依契約應自九十年九月三十日起，每月清償一期貸款七千四
    百三十二元予告訴人，至九十三年八月三十日止，於清償貸款前，其僅得占有使
    用前揭自用小客車，不得任意將該自小客車移離其高雄市○鎮區○○里○○鄰○
    道路六十二號三樓之二住處附近，或將該車出賣、出質、移轉、抵押或為其他處
    分，詎被告於給付第一期貸款後，即拒絕清償，並將之售予第三人甲○○，告訴
    人因無法占有前開動產擔保標的物，並依動產擔保交易法行使權利，而受有損害
    ，因認被告所為，係犯動產擔保交易法第三十八條之罪等語。
二、按犯罪事實應依證據認定之，無證據不得推定其犯罪事實，又不能證明被告犯罪
    者，應諭知無罪之判決，刑事訴訟法第一百五十四條、第三百零一條第一項分別
    定有明文；又按犯罪事實之認定，應憑真實之證據，倘證據是否真實尚欠明顯，
    自難以擬制推測之方法，為其判斷基礎，最高法院五十三年度臺上字第六五六號
    判例亦著有明文。訊據被告固不否認以前揭自用小客車設定動產抵押權向告訴人
    貸款二十萬元，且未通知告訴人即將前揭自用小客車交予甲○○等情，惟堅決否
    認有何違反動產擔保交易法犯行，辯稱：前揭自用小客車是伊經由甲○○介紹向
    別人買的，結果車子有問題，甲○○說不能退車，但可以幫伊賣，所以伊將車交
    給甲○○，甲○○則同意要負責繳貸款，但伊不知甲○○只繳一期等語。
三、本院按動產擔保交易法第三十八條規定，係以動產擔保交易之債務人，意圖不法
    之利益，將標的物遷移、出賣、出質、移轉、抵押或為其他處分，致生損害於債
    權人為構成要件，故除為動產擔保交易之債務人有將標的物遷移、出賣、出質、
    移轉、抵押或其他處分之行為外，尚須其主觀上有不法利益之意圖始足構成。本
    件經查：證人甲○○到庭證稱：前揭自用小客車確係經由伊仲介賣給被告，後來
    因為被告發現車況不好，要求退車，伊就答應幫被告賣，當時知道被告有去貸款
    ，所以伊答應負責繳款，繳了一期後，因為手頭緊才繳不出來等語（見本院九十
    一年九月六日審判筆錄），核與被告所辯情節相符，故依被告及證人甲○○所述
    ，被告雖未經告訴人同意即將前揭自用小客車交付證人甲○○，告訴人並因證人
    甲○○未按時代被告繳納貸款而受有損害，惟被告既非無意繳納分期貸款，則其
    主觀上無不法利益之意圖，應足認定，是被告所為，即與動產擔保交易法第三十
    八條之構成要件不符，尚不得遽以該罪相繩。公訴意旨未慮及動產擔保交易法第
    三十八條以行為人主觀上需具有不法利益之意圖為要件，似稍有未洽。此外，本
    件復無積極證據足資證明被告有何違反動產擔保交易法犯行，自應依法為其無罪
    之諭知，以期適法。
據上論斷，應依刑事訴訟法第四百五十二條、第三百零一條第一項，判決如主文。
本案經檢察官姜麗儒到庭執行職務。
中      華      民      國    九十一    年      九      月     二十     日
                                臺灣高雄地方法院刑事第五庭
                                  法  官 劉傑民
右正本證明與原本無異。
如不服本判決，應於判決送達後十日內，向本院提出上訴狀。
                                  書記官 黃琬婷
中      華      民      國    九十一    年      九      月     二十     日
